臺灣臺中地方法院刑事裁定
111年度聲字第2656號
聲明異議人
即  受刑人  洪吉定



上列聲明異議人即受刑人因竊盜案件，對於臺灣臺中地方檢察署
檢察官之執行指揮（110年度執沒字第1798號），聲明異議，本
院裁定如下：
    主  文
聲明異議駁回。
    理  由
一、聲明異議意旨略以：聲明異議人即受刑人甲○○（下稱異議人
    ）於法務部矯正署臺中監獄（下稱臺中監獄）保管帳戶之金
    額，每月固定由勞動部勞工保險局（下稱勞保局）給付國民
    年金新臺幣（下同）4966元給予生活補助費，異議人目前在
    監服刑中，無法前往銀行開立專戶，則異議人保管帳戶內之
    保管金，亦屬個人專戶，不得動支；且異議人年老體衰，亦
    罹大腸癌之重症，經開刀切除腫瘤後，必須自費購買亞培安
    素補充營養，還有看病購買日常生活所需，是就臺灣臺中地
    方檢察署（下稱臺中地檢署）檢察官110年度執沒字第1798
    號執行扣繳保管金2953元之犯罪所得部分聲明異議，請求撤
    銷不予扣除等語。
二、按罰金、罰鍰、沒收及沒入之裁判，應依檢察官之命令執行
    之，此項執行，準用執行民事裁判之規定，刑事訴訟法第47
    0條第1項前段、第471條第1項分別定有明文，是檢察官執行
    沒收裁判時，應準用強制執行法之相關規定。又監獄行刑法
    第45條第1項固規定「對於受刑人，應斟酌保健上之必要，
    給與飲食、物品，並供用衣被及其他必需器具」，明定受刑
    人生活所必需之物由國家給與，然於監獄實務上，在監（所
    ）收容人為達其基本生活需用，仍有其他因基於醫療及生活
    必需而須自備金錢之情形，故檢察官執行沒收時，自有酌留
    此項費用，以保障其基本生活所需之必要。而就收容人每月
    生活需求費用部分，法務部矯正署於107年6月4日以法矯署
    勤字第10705003180號函略以：建議收容人（不區分男女性
    別）每月生活需求費用金額標準為3000元，另考量具有特殊
    原因或其他醫療需求等因素，而有再提高酌留費用必要，仍
    請檢察署、強制及行政執行機關依法個別審酌等語。
三、經查：
　㈠異議人因竊盜案件，經本院以109年度易字第2798號分別判處
    有期徒刑3月、有期徒刑8月並沒收未扣案犯罪所得15000元
    、有期徒刑4月並沒收未扣案犯罪所得7500元，及就前開所
    處有期徒刑3月、4月部分定應執行有期徒刑6月確定；而該
    案經移送執行後，就前開判決宣告沒收犯罪所得共22500元
    部分，臺中地檢署檢察官以111年8月9日中檢永己110執沒17
    98字第1119086969號函請臺中監獄就異議人保管帳戶內之保
    管金及勞作金，酌留其生活所需後，將餘數匯送臺中地檢署
    302專戶而執行沒收，嗣經臺中監獄於111年8月16日扣繳異
    議人保管金2953元（餘額3221元）、勞作金221元（餘額300
    0元），合計共3174元匯入前述專戶，有前述判決及函文、
    臺中地檢署繳納沒入金通知單、自行收納款項統一收據、臺
    灣銀行匯入匯款通知書或存根聯、臺中監獄111年11月2日中
    監總決字第11100094180號函、金錢保管分戶卡、本院電話
    紀錄表、異議人之臺灣高等法院被告前案紀錄表可佐。
　㈡而領取國民年金法相關給付之權利，不得作為扣押、讓與、
    抵銷或供擔保之標的，但被保險人曾溢領或誤領之給付，保
    險人得自其現金給付或發還之保險費中扣抵；依本法規定請
    領年金給付或第53條所定給付者，得檢具保險人出具之證明
    文件，於金融機構開立專戶，專供存入給付之用；前項專戶
    內之存款，不得作為抵銷、扣押、供擔保或強制執行之標的
    ，國民年金法第55條第1項、第2項、第3項定有明文。其立
    法理由載明「一、原條文僅就請領之權利，禁止作為扣押、
    讓與或供擔保之標的；致實務上仍出現請領權利人之各項給
    付，遭金融行庫扣押或行使抵銷權之情況。二、為避免上述
    情況發生，以致損害其權利而與本法之立法目的相違背，爰
    增列第二及第三項，明定依本法請領年金給付或第五十三條
    所定給付者，得檢具保險人出具之證明文件，於金融機構開
    立專戶，報保險人核可後，專供存入給付之用，不得作為其
    他用途，且不得存入非屬本法所定給付以外之其他款項；專
    戶內之存款亦不得作為抵銷、扣押、供擔保或強制執行之標
    的，以保障弱勢國民或遺屬之基本經濟安全」等旨，已揭示
    年金專戶僅專供存入年金給付之用，不得存入非屬國民年金
    保險所定給付以外之其他款項，蓋因倘兼指得存入其他款項
    收入之帳戶，無異鼓勵因違法行為而受有犯罪所得之人，得
    任意以其帳戶存入國民年金之給付為由，規避原依法應負之
    沒收或追徵之責，致該帳戶內數額混同，徒增執行機關辨認
    受刑人供執行沒收或追徵之財產範圍之困難性，形成其他所
    得以遁入混同後而逃避扣押之不當後果，殊與國民年金專戶
    之立法原意不符。查異議人上開扣繳之臺中監獄之保管帳戶
    ，自111年1月4日起至111年10月29日止，尚有「勞作金」收
    入，並陸續支應異議人在監執行各項費用例如掛號費、門診
    及住院部分負擔、國民年金保費、合作社扣款、代購醫療營
    養品等，有臺中監獄金錢保管分戶卡存卷為憑，則
　　依上開法律規定及說明，異議人前開保管帳戶既有非屬國民
    年金法相關給付存入，即非國民年金專戶，則前開保管帳戶
    由勞保局存（匯）入之國民年金老年給付，與異議人存放於
    其保管金帳戶內之其他金錢無異，屬異議人所有財產之一部
    ，得為檢察官執行沒收處分之標的，異議人指摘檢察官依法
    不得執行沒收、追徵云云，自無理由。　
　㈢再異議人罹患大腸癌，自111年2月9日住院，於同月11日接受
    大腸腫瘤切除手術，至同月22日出院，有臺中監獄附設培德
    醫院診斷證明書可稽；而自111年1月1日起迄111年11月7日
    止，異議人每月支出醫療相關費用（含掛號費、門診部分負
    擔、住院部分負擔、外醫看診、其他自費金額）計有：111
    年1月份為620元、111年3月份為5193元、111年4月份為1532
    1元（另代購醫療營養品1680元）、111年5月份為2010元、1
    11年6月份為440元（另代購醫療營養品3300元）、111年7月
    份為310元、111年8月份為140元（另購藥1280元）、111年9
    月份為522元、111年10月份為190元，亦有臺中監獄金錢保
    管分戶卡在卷可證，足見異議人自111年6月起即大腸腫瘤切
    除術後，支出醫療費用已大為降低，日常生活及醫療所必需
    之金額應屬有限，則檢察官於酌留維持異議人日常生活所需
    之金額即3000元後，餘款資為犯罪所得沒收，並無過苛之虞
    ，難謂有何違反公平合理原則、未兼顧公共利益與人民權益
    之維護，或逾達成執行目的之必要限度之情事。
四、綜上所述，檢察官執行犯罪所得之沒收、追徵，無何違法或
    不當之處，本件聲明異議為無理由，應予駁回。
五、依刑事訴訟法第486條，裁定如主文。
中　　華　　民　　國　　111 　年　　11　　月　　9 　　日
                  刑事第六庭  法  官  廖慧娟
以上正本證明與原本無異。
如不服本裁定，應於收受送達後5日內向本院提出抗告狀。（應
附繕本）
　　　　　　　　　　　　　　　書記官  資念婷
中　　華　　民　　國　　111 　年　　11　　月　　9 　　日